臺灣高等法院刑事判決　　　　　　　　　　　　　九十三年度上訴字第二八四四號
　　上　訴　人
　　即　被　告　甲○○
　　選任辯護人　彭永彰律師
右上訴人因違反毒品危害防制條例案件，不服臺灣板橋地方法院九十二年度訴字第二
四四七號，中華民國九十三年七月十三日第一審判決（起訴案號：臺灣板橋地方法院
檢察署九十二年度偵字第一０七九二號），提起上訴，本院判決如左：
    主  文
原判決撤銷。
甲○○持有第一級毒品，累犯，處有期徒刑壹年。扣案之海洛因貳包（淨重柒拾伍點
零貳公克），沒收銷燬之，包裝袋貳個（重壹點柒陸公克）沒收。
    事  實
一、甲○○曾犯賭博罪，經臺灣臺北地方法院八十六年度易字第一九六號判決有期
    徒刑四月，緩刑二年；復再犯賭博罪，經臺灣臺北地方法院八十八年度易字第二
    九九二號判決有期徒刑六月，於（下同）九十年五月十一日易科罰金執行完畢。
    甲○○不知警惕，其明知海洛因係毒品危害防制條例所列之第一級毒品，不得販
    賣、轉讓或持有，竟基於轉讓第一級毒品海洛因之犯意，於九十二年五月二十二
    日十九時三十分許，由其不知情之友人金百川（由臺灣板橋地方法院檢察署檢察
    官不起訴處分）駕駛車牌號碼Ｐ六─二七七二號自用小客車，搭載甲○○，甲○
    ○本人攜帶第一級毒品海洛因二包（淨重柒拾伍點零貳公克，包裝袋貳個，重壹
    點柒陸公克），自台北縣淡水鎮出發往台北縣永和市，擬轉讓海洛因予姓名年籍
    不詳之人，惟甲○○尚未與欲轉讓之對象連絡，即尚未著手轉讓第一級毒品之際
    ，即於同日二十時五十分許，在臺北縣永和市○○路○段九十一號統一超商前，
    被警查獲，並當場於金百川所駕駛車牌號碼Ｐ六─二一七二號之右前座下方扣得
    甲○○持有之第一級毒品海洛因二包。
二、案經臺北縣政府警察局報請臺灣板橋地方法院檢察署檢察官偵查起訴。
    理  由
一、上訴人即被告甲○○於警詢坦承，於九十二年五月二十二日二十時五十分許，搭
    乘金百川所駕駛小客車在臺北縣永和市○○路○段九十一號統一超商前，被警查
    獲，警方在副駕駛座下方扣得第一級毒品海洛因二包，係其所有屬實（見偵查卷
    第三頁背面），此外並有台北縣政府警察局刑事案件移送書在卷可憑（見偵查卷
    第一頁至背面）。且經警於九十二年五月二十二日所查獲被告持有之白色粉末二
    包，經送法務部調查局以化學呈色法及氣相層析質譜儀分析法檢驗結果，確含第
    一級毒品海洛因成分，合計淨重七十五點０二公克（包裝重一點七六公克），有
    法務部調查局九十二年七月二十二日調科壹字第六七二六四號鑑定通知
    書一件在卷可佐（見偵查卷第三十頁）。被告雖否認係欲轉讓第一級毒品海洛因
    予不詳姓名之人（見本院卷第三十二頁、第三十五頁至第三十六頁）。公訴人認
    定被告於九十二年五月二十二日與「小夢」共同轉讓海洛因予「小竹子」，係以
    被告於警訊及偵訊時之自白為據（見偵查卷第四頁背面、第五頁）。惟被告於本
    院審理時供稱，伊在被警察查獲時因警察對伊稱必須有個交代所以才會有此供述
    （見本院卷第三十四頁），但伊在警局及檢察官偵訊時所供並非事實。經查原審
    根據被告於警詢所供，其與「小夢」連絡之行動電話號碼0000000000
    及0000000000號，向臺灣大哥大股份有限公司查得該二支電話之租用
    人分別係林耀鴻及廖淑親（見原審卷第三十三頁），原審乃傳喚該二人到庭調查
    ，惟該二人均證稱，不認識被告，亦非綽號為「小夢」（見原審卷第七八頁、第
    八十頁、第八十二頁、第八十三頁）。被告於原審庭訊時亦供稱，該二支電話號
    碼是伊情急之下隨便說的（見原審卷第八十四頁）。又被告於警詢並未供述「小
    竹子」之電話號碼，更且未供述，已與「小竹子」就販賣或轉讓第一級毒品有何
    約定。且自警詢、偵訊、原審迄今，亦均查無何有關「小夢」、「小竹子」之年
    係0000000000及0000000000號，尚難認與事實相符，自不
    得以被告於警詢所為與事實不符之供詞，認定被告之犯行（檢察官於起訴書亦記
    載，無證據足資認定被告有販賣海洛因之行為）。然被告被查獲持有之第一級毒
    品數量龐大，且被告除此次被查獲外，前未有違反毒品危害防制條例之前科，此
    有本院被告全國前案紀錄表在卷足憑。又被告於本次被查獲後，雖經檢驗其尿液
    有嗎啡反應，被告並被裁定送觀察、勒戒，但臺灣臺北看守所附設勒戒處所對被
    告為觀察、勒戒後，認被告並無繼續施用毒品傾向，檢察官乃對被告為不起訴處
    分，此有臺灣板橋地方法院檢察署九十二年毒偵字第一七七一號不起訴處分書在
    卷可憑（見偵查卷三十二頁），堪可認定被告陷溺毒品不深，其施用毒品之數量
    不大。被告自其居住處臺北縣淡水鎮攜帶數量龐大之海洛因至永和市被警查獲，
    其持有之海洛因應非供其施用毒品之物，而係供販賣或轉讓之用。被告於警詢初
    供，是欲販賣（見偵查卷第五頁），但其於檢察官偵訊時改稱是欲轉讓（見偵查
    卷二十四頁），且依罪疑惟輕，尚難認定被告係意圖販賣（檢察官起訴書亦認定
    被告非係販賣）。本院認定被告應係意圖轉讓而持有海洛因。復按犯罪之著手階
    段，係指行為人為實現犯意而開始實行犯罪構成要件之行為而言，販賣毒品之犯
    行，自應以毒販與購毒者就買賣毒品之內容有所表示時，即認為已經著手販賣毒
    品之行為（參看最高法院八十五年台覆字第一五六號判決，刊於最高法院所編刑
    事庭八十五年二月至八十八年十二月具有參考價值之裁判要旨第二九七頁）。而
    轉讓毒品與販賣毒品就著手之行為，應為同一評價，僅一者有營利之意圖，一者
    無營利之意圖。本件既尚無證據認定被告已與其予轉讓之對象有何意思表示，即
    不得認定被告已著手轉讓第一級毒品之行為，被告應係意圖轉讓而持有第一級毒
    品，但毒品危害防制條例並無意圖轉讓而持有毒品罪之規定，惟被告持有第一級
    毒品之犯行，法律既有處罰之規定（被告係為轉讓而持有，並非因施用而持有）
    ，仍不能置而不論，被告犯行仍堪認定。
二、核被告所為，係犯修正前之毒品危害防制條例第十一條第一項之持有第一級毒品
    罪。又被告行為後，毒品危害防制條例於九十二年七月九日修正公布，並自九十
    三年一月九日起施行（見該條例第三十六條），修正後毒品危害防制條例第十一
    條增訂第四項：「持有毒品達一定數量者，加重其刑至二分之一，其標準由行政
    院定之」；而行政院於九十三年一月七日院臺法字第○九三○○八○五五一號發
    布施行之「轉讓持有毒品加重其刑之數量標準」第二條第一款規定：「轉讓、持
    有毒品達一定數量者，加重其刑至二分之一，其標準如下：一、第一級毒品：淨
    重五公克以上」。因此，修正前後毒品危害防制條例第十一條有關持有第一級毒
    品之構成要件、刑度相同，但修正後毒品危害防制條例就持有第一級毒品達五公
    克以上，須加重其刑至二分之一。故比較新舊法結果，以修正前毒品危害防制條
    例第十一條第一項之規定，較有利於被告，依刑法第二條第一項但書規定，應適
    用九十二年七月九日修正前之毒品危害防制條例第十一條第一項之規定處罰。公
    訴意旨認被告係轉讓第一級毒品未遂，其有未洽，已如上述，然起訴基本事實同
    一，爰依法變更起訴法條。再公訴人雖認有共犯「小夢」之人。但被告警詢所供
    不可採，既已如上述，尚難依其警詢所供，認定有共犯「小夢」之人。被告有如
    事實欄所載之科刑及執行情形，此有本院被告全國前案紀錄表一紙附卷可按（見
    本院卷第九頁至第十一頁），其於受有期徒刑執行完畢後，五年內再犯本件最重
    本刑為有期徒刑以上之罪，為累犯，依刑法第四十七條規定加重其刑。
三、原審對被告論罪科刑，固非無見，惟原審認被告係共同轉讓第一級毒品未遂罪，
    容有未洽，被告提起上訴，否認犯罪，固無可採，惟原判決既有可議，應予撤銷
    改判，審酌被告有賭博罪之前科，素行非佳，及被告犯罪之動機、手段、持有第
    一級毒品之數量頗多，所生危害暨其犯後態度等一切情狀，判處如主文所示之刑
    。
四、扣案之海洛因貳包（淨重柒拾伍點零貳公克），因主刑條文已修正，依從刑附隨
    於主刑之原則，不得就新舊法予以割裂適用，應一律適用修正前之法律，即依九
    十二年七月九日修正前毒品危害防制條例第十八條第一項前段宣告沒收併銷燬之
    。至於該包裝袋貳個（重壹點柒陸公克），係被告犯持有第一級毒品罪所用之物
    ，且因屬被告所有，因毒品危害防制條例第十九條第一項並無就犯該條例第十一
    條之罪所用之物，應予沒收之規定，故適用刑法第三十八條第一項第二款規定宣
    告沒收。
五、不另為無罪諭知部分：
  (一)公訴意旨又以：被告尚於九十二年五月十六日，與「小夢」共同轉讓數量不詳之
    第一級毒品海洛因予不詳姓名之人，因認被告此部分行為，亦涉有轉讓第一級毒
    品之罪嫌云云。
  (二)訊據被告矢口否認有此部分之犯行。按犯罪事實應依證據認定之，無證據不得認
    定犯罪事實；又被告之自白，不得作為有罪判決之唯一證據，仍應調查其他必要
    之證據，以察其是否與事實相符。刑事訴訟法第一百五十四條第二項及第一百五
    十六條第二項分別定有明文。經查，公訴人認定被告於九十二年五月十六日與「
    小夢」共同轉讓第一級毒品海洛因予不詳姓名之人，係以被告於偵訊時自白為論
    據。惟被告自原審即否認有轉讓第一級毒品之犯行，並稱警詢及偵訊乃是應付隨
    便而言。且本院亦查無綽號「小夢」者之真實姓名及被告所轉讓海洛因之對象，
    亦無其他證據足資補強被告自白之真實性，自難僅憑被告於警詢、偵查中之自白
    ，遽認被告確有於九十二年五月十六日，與「小夢」共同轉讓數量不詳之海洛因
    予不詳姓名之人，此部分不能證明被告犯罪，惟因公訴人認此部分，與前開論罪
    之犯行，具有連續犯之裁判上一罪關係，爰不另為無罪之諭知，併此敘明。
據上論斷，應依刑事訴訟法第三百六十九條第一項前段、第三百六十四條、第二百九
十九條第一項前段、第三百條，九十二年七月九日修正前毒品危害防制條例第十一條
第一項、第十八條第一項前段，刑法第二條第一項但書、第四十七條、第三十八條第
一項第二款，判決如主文。
本案經檢察官李進誠到庭執行職務。
中　　　華　　　民　　　國　　九十三　　年　　 十二 　　月　　二十九　　日
                              臺灣高等法院刑事第三庭
                                  審判長法  官  張　連　財
                                        法  官  周　占　春
                                        法  官  林　明　俊
右正本證明與原本無異。
檢察官如不服本判決，應於收受送達後十日內向本院提出上訴書狀，其未敘述上訴之
理由者並得於提起上訴後十日內向本院補提理由書（均須按他造當事人之人數附繕本
）。
被告不得上訴。
                                        書記官  蕭  進  忠
中　　　華　　　民　　　國　　九十三　　年　　 十二 　　月　　 三十 　　日
附錄：本案論罪科刑法條全文
毒品危害防制條例第十一條
持有第一級毒品者，處三年以下有期徒刑、拘役或新臺幣五萬元以下罰金。
